【裁判字號】    96,交聲,2076
【裁判日期】    970314
【裁判案由】    交管條例聲異
【裁判全文】
臺灣板橋地方法院交通事件裁定        96年度交聲字第2076號
原處分機關  交通部公路總局臺北區監理所
異  議  人
即受處分人  甲○○
上列受處分人因違反道路交通管理處罰條例案件，對於交通部公
路總局臺北區監理所於民國九十六年十二月五日所為之處分（原
處分案號：北監自裁字裁四０－Ｃ00000000號）聲明異
議，本院裁定如下：
    主    文
原處分撤銷。
甲○○不罰。
    理    由
一、按汽車駕駛人，行經有燈光號誌管制之交岔路口闖紅燈者，
    處新臺幣（下同）一千八百元以上五千四百元以下罰鍰，並
    記違規點數三點，道路交通管理處罰條例第五十三條、第六
    十三條第一項第三款分別定有明文。
二、原處分意旨略以：本件異議人即受處分人甲○○於民國九十
    六年十月九日二十一時九分許，駕駛車號ＥＺ—七０四八號
    自小客車，行經臺北縣蘆洲市○○路與仁愛街口（民族路往
    復興路方向）時闖紅燈，經臺北縣政府警察局蘆洲分局三民
    派出所員警許正宏當場指示其停車受檢，以受處分人違反道
    路交通管理處罰條例第五十三條第一項規定，掣發北縣警交
    字第Ｃ00000000號通知單舉發。嗣受處分人於舉發
    通知單上所載應到案日期（九十六年十月二十五日）前向原
    處分機關提出申訴，經原處分機關函請舉發單位調查結果，
    仍認受處分人有前開違規行為，原處分機關乃依上揭條例第
    五十三條第一項、第六十三條第一項第三款（裁決書漏列第
    一項第三款）及違反道路交通管理事件統一裁罰基準表規定
    ，於九十六年十二月五日裁處受處分人罰鍰二千七百元，並
    記違規點數三點，此有臺北縣政府警察局北縣警交字第Ｃ0
    0000000號舉發通知單、交通部公路總局臺北區監理
    所北監自裁字裁四０—Ｃ00000000號違反道路交通
    管理事件裁決書、臺北縣政府警察局蘆洲分局九十六年十一
    月二日北縣警蘆交裁字第０九六００三五六八五號函各一件
    在卷足憑。
三、聲明異議意旨略以：伊欲自蘆洲市○○路三四五巷口右轉至
    民族路往復興路方向行駛，因該巷口並無設置紅綠燈，故伊
    看見對面路口仁愛街的號誌為綠燈時，即右轉至民族路直行
    ，且民族路上的號誌為紅燈時便快速通行，因為民族路及仁
    愛街交叉路口均劃上網狀線，表示不可以臨時停車，若伊於
    仁愛街號誌為綠燈時右轉至民族路，僅因民族路上的號誌為
    紅燈即停止通行的話，便會讓車停在斑馬線上或網狀線上，
    豈不更容易造成路口交通阻塞，是其取締依據有誤云云。
四、經查：訊據受處分人固不否認於前揭時間、路段駕車行駛之
    事實，惟堅詞否認有何違反道路交通管理處罰條例規定之行
    為，辯稱：伊只能看仁愛街的綠燈行駛，如果要伊停在民族
    路上斑馬線及網狀線處等待紅燈轉綠燈，但該路口係不得臨
    時停車，故該路口設計有問題等語。經查，證人即舉發員警
    許正宏於本院調查時雖證稱：民族路與仁愛街是一個不對等
    路口，那時民族路雙方都是紅燈，仁愛街是綠燈，異議人是
    從民族路三四五巷右轉民族路往復興路方向行駛，異議人要
    右轉時，前方有斑馬線，異議人右轉後繼續行駛到伊攔檢位
    置，伊當場攔檢異議人，異議人表示右轉之後繼續行駛沒有
    停頓跡象。如果異議人這樣右轉民族路往復興路行駛，如何
    確保仁愛街往民族路方向的斑馬線上行人的安全，民族路三
    四五巷到仁愛街口約有二十三公尺，有足夠空間，讓仁愛街
    綠燈的車輛可以往民族路行駛。民族路三四五巷的車輛路權
    應該要以民族路的車況許可時，不是如異議人所述以不對等
    仁愛街之號誌為準等語（見本院九十七年二月二十日訊問筆
    錄第二頁至第三頁）。然依異議人所提出之上開照片，及舉
    發員警許正宏所提出之相關照片可知，臺北縣蘆洲市○○路
    三四五巷口，確未設置任何行車管制號誌，且緊臨前揭巷口
    處即劃設有斑馬線及網狀線，若異議人於民族路之行車管制
    號誌轉變為綠燈（即仁愛街之號誌為紅燈）後需視民族路往
    復興路方向的車況允許下，始得駛出前揭巷口，則在距停止
    線極短距離內發現民族路之行車管制號誌瞬間轉變為紅燈後
    ，強令異議人駕駛之自小客車須停等在斑馬線或網狀線上，
    反可能致異議人車輛於緊急煞停後靜止於路口，恐對欲通行
    該路口之其他用路人造成不便並有危及安全之虞，無助於交
    通秩序之維護。再者，依道路交通標誌標線號誌設置規則第
    二條規定，標誌、標線、號誌之設置目的，在於提供車輛駕
    駛人及行人有關道路路況之警告、禁制、指示等資訊，以便
    利行旅及促進交通安全，又主管機關對於道路路段設置標誌
    ，則應以明確、清晰之方式標示，以使人民知悉，而能期待
    人民遵守該等相關規定，若無確切之標誌，致人民無所適從
    ，率爾將行政機關不確實之行政作為，歸責於受處分人，尚
    嫌嚴苛，亦與立法目的不合。是綜上所述，本院認為異議人
    在民族路轉紅燈時通過舉發路口之行為，因無法期待異議人
    能合法地將車輛停止於停止線之前，而不得逕認有闖紅燈之
    違規行為。
五、綜上所述，原處分機關認定受處分人有前開違反道路交通管
    理處罰條例之違規事實，對受處分人為前開裁決，即難認為
    允當，應認受處分人之異議為有理由，自應由本院將原處分
    撤銷，改諭知受處分人不罰。
六、據上論斷，應依道路交通案件處理辦法第二十條前段，裁定
    如主
    文。
中    華    民    國    97    年    3    月     14    日
                  交通法庭  法  官  吳冠霆
上列正本證明與原本無異。
如不服本裁定，應於裁定送達後五日內敘明抗告理由，向本院提
出抗告狀。
                             書記官  黃炎煌
中    華    民    國    97    年    3     月    14    日


司法院資訊處製作；財團法人民間司法改革基金會備份。
